臺灣臺南地方法院交通事件裁定　　　　 93年度交聲字第477號
移
受 處分 人
即 異議 人　　甲○○　男　3.
上列受處分人因違反道路交通管理處罰條例案件，對於交通部公
路總局嘉義區監理所台南監理站九十三年八月二十七日所為之裁
決處分（處分案號：嘉監南字第裁七四—Ｓ00000000號
），聲明異議，本院裁定如下：
    主  文
原處分關於「違反道路交通安全規則肇事致人受輕傷」部分撤銷
。
甲○○汽車駕駛人，駕駛汽車違反道路交通安全規則，因而肇事
致人受傷，記違規點數參點。
其餘異議駁回。
    理  由
一、原處分意旨略以：受處分人即異議人甲○○於民國九十二年
    六月十六日下午十七時五十分許，駕駛車牌號碼ＴＱ—二０
    四五號自用小客車，沿台南市○○路左轉車道，由東往西方
    向行駛，行經無號誌設施之府前二街交岔路口時，因違反行
    經無號誌之交岔路口時，應減速慢行，作隨時停車之準備之
    道路交通安全規則，而與被害人高碧秀所騎乘之車牌號碼Ｑ
    Ｐ三—００九號輕型機車發生碰撞，並造成被害人受有左側
    脛骨骨折之傷害，致有行近無號誌之交岔路口不減速慢行及
    駕車違反道路交通安全規則肇事致人受傷等違規行為，而經
    台南市警察局交通隊警員據報到場處理後予以開單舉發。嗣
    原處分機關即交通部公路總局嘉義區監理所臺南監理站經查
    證結果，亦認異議人之前述違規事實明確，乃依照道路交通
    管理處罰條例第四十四條第三款以及修正前之道路交通管理
    處罰條例第六十一條第三項等規定，裁處異議人罰鍰新臺幣
    一千八百元及吊扣駕駛執照六個月等語。
二、聲明異議意旨則略以：受處分人即異議人甲○○並不否認有
    於前述時、地，駕駛車牌號碼ＴＱ—二０四五號自用小客車
    ，行經無號誌之府前路與府前二街之交岔路口時，與被害人
    高碧秀所騎乘之車牌號碼ＱＰ三—００九號輕型機車發生擦
    撞，並造成被害人受有左側脛骨骨折之傷害等事實，然異議
    人並未收到舉發違反道路交通管理事件通知單，致遭監理站
    處以最高罰鍰，且異議人係本件車禍發生之肇事次因，被害
    人則為肇事主因，監理站竟對異議人加以裁罰，顯有不當。
    況本件業與被害人達成和解，故異議人不服原裁決，乃提起
    本件異議等語。
三、按行經無號誌之交岔路口時，均應減速慢行，作隨時停車之
    準備，道路交通安全規則第九十三條第一項第二款定有明文
    。另按汽車駕駛人，駕駛汽車，有行經無號誌之交岔路口，
    不減速慢行者，處新台幣六百元以上一千八百元以下罰鍰，
    道路交通管理處罰條例第四十四條第三款亦定有明文。又按
    汽車駕駛人，駕駛汽車違反道路交通安全規則，因而肇事致
    人受傷者，記違規點數三點；致人重傷者，吊扣其駕駛執照
    三個月至六個月，九十三年四月二十一日修正公布，且於同
    年七月一日施行之道路交通管理處罰條例第六十一條第三項
    定有明文。至「行為後本法有變更者，適用裁處時之規定，
    但裁處前之規定有利於行為人者，適用最有利於行為人之規
    定」，社會秩序維護法第三條則定有明文，而道路交通管理
    處罰條例中雖無相關法律變更適用之規定，但因二者均屬行
    政秩序罰類之法規，故違反道路交通管理處罰條例行為之處
    罰，亦應有前述「從新從輕」原則之類推適用。又送達，不
    能依前二條規定（註：第七十二條之普通送達、第七十三條
    之補充送達及留置送達）為之者，得將文書寄存送達地之地
    方自治或警察機關，並作送達通知書兩份，一份黏貼於應受
    交由鄰居轉交或置於該送達處所信箱或其他適當位置，以為
    達地之郵政機關，行政程序法第七十四條第一項、第二項亦
    規定甚詳。
四、經查：
（一）本件受處分人即異議人甲○○並不否認有於前述時間，駕
      駛車牌號碼ＴＱ—二０四五號自用小客車，沿台南市○○
      路左轉車道，由東往西方向行駛，行經無號誌設施之府前
      二街交岔路口時，因違反行經無號誌之交岔路口時，應減
      速慢行，作隨時停車之準備之道路交通安全規則，而與被
      害人高碧秀所騎乘之車牌號碼ＱＰ三—００九號輕型機車
      發生碰撞，並造成被害人受有左側脛骨骨折之傷害等事實
      ，且有臺南市警察局南市警交字第Ｓ00000000號
      舉發違反道路交通管理事件通知單、台南市警察局九十三
      年九月三十日南市警交字第０九三００八七二七四號函暨
      檢附之異議人與被害人之警詢筆錄、道路交通事故現場圖
      、道路交通事故調查報告表（一）、（二）各一份及事故
      現場蒐證照片十五幀附卷可參。又被害人因本件車禍而受
      有前述之傷害，則有上開臺南市警察局南市警交字第０九
      三００八七二七四號函附之奇美醫學中心九十二年六月十
      八日診斷證明書一紙存卷可佐。
（二）其次，本件交通事故經送台灣省台南區車輛行車事故鑑定
      委員會鑑定結果，亦認受處分人即異議人甲○○駕駛小客
      車，行經無號誌岔路口，未減速慢行，未注意車前狀況，
      為肇事次因等情，亦有該鑑定委員會南鑑字第九二一九六
      七號鑑定意見書一份在卷可佐，此益證異議人之前述駕駛
      行為，確有觸犯道路交通管理處罰條例第四十四條第三款
      及第六十一條第一項第三款之處罰明文，以及違反道路交
      通安全規則第九十三條第一項第二款及第九十四條第三項
      之相關規定無疑。況且，本件車禍所涉之過失傷害罪之刑
      事案件，經本院以九十三年度交簡字第五九一號刑事簡易
      判決，判處拘役五十五日，復經該案件之告訴人高碧秀請
      求台灣台南地方法院檢察署檢察官提起上訴，經本院以九
      十三年度交簡上字第五十二號刑事判決，判處上訴駁回，
      緩刑二年確定在案等情，亦經本院調閱前述刑事簡易訴訟
      程序第一審、第二審卷宗全卷查明屬實，且有該簡易判決
      書及刑事判決書各一份存卷可佐。至被害人高碧秀騎乘輕
      型機車，支線道車未讓幹線道車先行之駕駛行為，亦係本
      件車禍肇事之主要原因，雖有前開鑑定意見書載明可證，
      然異議人之上述違規行為，既與高碧秀之右述違規行為，
      併合而為本件車禍之肇事原因，則異議人之前述違規行為
      ，仍不因高碧秀之上開違規駕駛行為，而受到任何影響。
      從而，本件異議人於右述時、地，駕車行駛確有支線道車
      不讓幹道車先行，以及違反道路交通安全規則，因而肇事
      致人受傷等違規行為，應無疑義。基此，異議人於上開時
      、地，駕駛自用小客車行經無號誌設施之交岔路口，有未
      減速慢行，以及違反道路交通安全規則第九十三條第一項
      第二款及第九十四條第三項之規定，因而肇事致人受傷，
      而違反道路交通管理處罰條例第六十一條第三項之規定等
      行為，實無疑問。
（三）另異議人雖辯稱：未收到本件之舉發違反道路交通管理事
      件通知單云云。然前開臺南市警察局南市警交字第Ｓ00
      000000號舉發違反道路交通管理事件通知單，經舉
      發單位即臺南市警察局交通隊依照上開自用小客車車籍資
      料上所登記之車主地址，寄送予受處分人即異議人甲○○
      ，且郵寄地址即為該車籍資料上之駕駛人地址：「高雄市
      鼓山區○○○路二０一二號九樓之一」，後來則因招領逾
      期之原因，遭郵政機關予以退回等情，有台南市警察局交
      通隊之電腦紀錄一份在卷可佐。而舉發單位即臺南市警察
      局交通隊隨即乃委請郵政機關辦理寄存送達，並已製作送
      達通知書，第一聯置於送達處所信箱或其他適當位置，第
      二聯貼於應受送達人之住居所門首以為送達，而完成寄存
      卷足憑。另前述小客車車籍資料上之車主地址仍係「高雄
      市鼓山區○○○路二０一二號九樓之一」，則有證號查詢
      汽車駕駛人資料一紙存卷可佐，基此並參照前述說明，足
      見本件交通違規舉發通知單之送達程序，經核尚難認為於
      法有違。
（四）異議人雖又辯稱：伊業與被害人達成和解云云。然本件異
      議人是否曾與被害人達成民事和解，則係其肇事後對於民
      事損害賠償及所涉刑事告訴乃論之過失傷害罪等相關事宜
      之處置問題，此結果與其業已違反之行近無號誌之交岔路
      口不減速慢行及肇事致人受傷之交通違規行為，經核尚無
      任何關連，且亦不能因此而解免異議人所犯交通違規之行
      政秩序罰責。故異議人尚難僅執業與被害人達成民事和解
      ，而指摘原處分內容有何不當之處。
（五）末查，受處分人即異議人甲○○前述駕車違反道路交通安
      全規則，因而肇事致被害人宋致昇受傷之違規事實，其行
      為時間係九十二年六月十六日，而其行為後之九十三年七
      月一日，上開道路交通管理處罰條例第六十一條第三項業
      已修正變更並公布施行。又異議人行為時之道路交通管理
      處罰條例第六十一條第三項係規定：「駕駛汽車違反道路
      交通安全規則，因而肇事致人受傷者，吊扣其駕駛執照三
      個月至六個月」；現時之同條項前段之處罰規定則已修正
      為「記違規點數三點」，比較右述新舊法之規定內容，顯
      然以新法之規定較有利於異議人。據此並參照前述「從新
      從輕」原則類推適用之說明內容，可知異議人之上開駕駛
      汽車違反道路交通安全規則，因而肇事致人受傷之違規行
      為，應適用現行道路交通管理處罰條例第六十一條第三項
      前段之規定，始為妥當。因此，原處分機關即交通部公路
      總局嘉義區監理所臺南監理站就異議人此部分之違規行為
      ，貿然依照修正前之道路交通管理處罰條例第六十一條第
      三項之規定，而裁處異議人吊扣駕駛執照三個月，於法即
      有未合。
五、綜上所述，本件原處分就受處分人即異議人甲○○「違反道
    路交通安全規則肇事致人受輕傷」部分之違規行為，貿然依
    照修正前之道路交通管理處罰條例第六十一條第三項之規定
    ，而裁處異議人吊扣駕駛執照六個月，於法既有未合，故應
    由本院裁定將原處分關於「違反道路交通安全規則肇事致人
    受輕傷」部分予以撤銷，然因異議人於前述時、地，駕駛自
    用小客車違反道路交通安全規則第九十三條第一項第二款及
    第九十四條第三項之規定，以致肇事並造成被害人高碧秀受
    有普通傷害之違規事實已甚明確，故本院仍應斟酌此部分違
    規情節之輕重，另為異議人如主文第二項所示之諭知，以資
    適法。此外，如前所述，異議人於上開時、地，另有行近無
    號誌之交岔路口未減速慢行之違規行為，因此，原處分機關
    就此部分之違規事實，依照道路交通管理處罰條例第四十四
    條第三款之規定，裁處異議人罰鍰新臺幣一千八百元，於法
    即無不當。而本件其餘部分之異議內容，經核亦無理由，故
    本件其餘異議部分，仍應予以駁回。
六、據上論斷，應依道路交通案件處理辦法第十九條、第二十條
    前段，裁定如主文。
中　　華　　民　　國　　94　　年　　4 　　月　　29　　日
                  交通法庭    法　官  鄭燕璘
以上正本證明與原本無異。
如不服本裁定應於送達後五日內向本院提出抗告狀。
                              書記官  陳金堂
中　　華　　民　　國　　94　　年　　4 　　月　　29　　日
